【裁判字號】    98,交抗,20
【裁判日期】    980226
【裁判案由】    聲明異議
【裁判全文】
臺灣高等法院高雄分院刑事裁定          98年度交抗字第20號
抗   告   人
即原處分機關  交通部公路總局高雄區監理所
代   表   人  乙○○
異   議   人
即受處分人    甲○○
上列抗告人因受處分人違反道路交通管理處罰條例，聲明異議案
件，不服臺灣高雄地方法院中華民國97年12月24日裁定（97年度
交聲字第2788號），提起抗告，本院裁定如下：
    主  文
抗告駁回。
    理  由
一、聲明異議意旨略以：異議人即受處分人甲○○於民國97年7
    月21日晚間10時51分許，騎乘車牌號碼XUX-497 號重型機車
    ，行經高雄縣鳥松鄉○○路176 號前，因行車搖晃不穩，經
    警攔檢實施酒測，因其呼氣酒精濃度高達0.84mg/l，超過規
    定0.55mg /l 之標準，為警開單舉發並移送法辦，經本院以
    97年度審交簡字第2815號判處有期徒刑2 月，並經原處分機
    關依道路交通管理處罰條例第22條第1 項第4 款、第35條第
    1 項第1 款規定，裁處罰鍰共新臺幣（下同）46,800元，吊
    扣其普通小型車駕駛執照12個月，惟異議人於違規當時係騎
    乘重型機車，若吊扣其賴以維生之自用小客車駕照，將使家
    庭經濟陷入困境，爰依法聲明異議，請求撤銷原處分機關吊
    扣上開駕照之處分等語。
二、按汽車駕駛人領有聯結車、大客車、大貨車或小型車駕駛執
    照，駕駛重型機器腳踏車，處1,800 元以上3,600 元以下罰
    鍰，並禁止其駕駛；又汽車駕駛人飲用酒類後其吐氣所含酒
    精濃度超過每公升0.25毫克者，不得駕車；汽車駕駛人，駕
    駛汽車經測試檢定有酒精濃度超過規定標準者，處15,000元
    以上60,000元以下罰鍰，並當場移置保管其車輛及吊扣其駕
    駛執照1 年，道路交通管理處罰條例第22條第1 項第4 款、
    第35條第1 項第1 款，道路交通安全規則第114 條第2 款、
    分別定有明文；次按行政罰法第26條第1 項規定，一行為同
    時觸犯刑事法律及違反行政法上義務規定者，依刑事法律處
    罰之。但其行為應處以其他種類行政罰或得沒入之物而未經
    法院宣告沒收者，亦得裁處之。又於94年12月14日修正、95
    年3 月1 日施行之道路交通管理處罰條例第68條，固規定：
    「汽車駕駛人，因違反本條例及道路交通安全規則之規定，
    受吊扣或吊銷駕駛執照處分時，吊扣或吊銷其持有各級車類
    之駕駛執照」，惟修正後業已刪除『吊扣』之規定，改為：
    「汽車駕駛人，因違反本條例及道路交通安全規則之規定，
    受吊銷駕駛執照處分時，吊銷其持有各級車類之駕駛執照」
    ，其修正理由乃係舊法將違法或違規駕駛人所持有各級車類
    之駕駛執照一併吊扣，失之過酷，影響人民工作及生活甚鉅
    ，而刪除吊扣駕駛人駕駛執照時，應吊扣駕駛人持有各級車
    類駕駛執照之規定，是依現行道路交通管理處罰條例，已無
    得吊扣駕駛人所持有他級駕駛執照之依據存在，從而，於為
    吊扣駕駛人駕駛執照之處分時，自僅得吊扣駕駛人違規時所
    駕駛該級車類之駕駛執照，以限制其繼續駕駛該級車類行駛
    道路之權利，若駕駛人並無該級車類之駕駛執照，即無從執
    行吊扣駕駛執照之處分，而僅係應否依道路交通管理處罰條
    例第22條第1 項規定處罰駕駛人之問題。
三、經查：
  (一)異議人於97年7 月21日晚間10時51分許，騎乘上開重型機車
    ，行經高雄縣鳥松鄉○○路176 號前，因行車搖晃不穩，經
    警攔檢實施酒測，因其呼氣酒精濃度高達0.84mg/l，超過規
    定0.55mg /l 之標準，為警開單舉發並移送法辦，經原審以
    97年度審交簡字第2815號判處有期徒刑2 月，於97年11月14
    日以易科罰金方式，繳清罰金61,000元，並經原處分機關依
    道路交通管理處罰條例第22條第1 項第4 款、第35條第1 項
    第1 款規定，裁處罰鍰共46,800元，吊扣其普通小型車駕駛
    執照12個月，罰鍰部分因與上開刑事罰競合而經原處分機關
    同意免繳等情，有內政部警政署國道公路警察局高警局交字
    第N00000000 號舉發違反道路交通管理事件通知單、酒精濃
    度測試表、臺灣高雄地方法院檢察署（下稱高雄地檢）97年
    度偵字第21517 號聲請簡易判決處刑書、原審97年度審交簡
    字第2815號判決書、高雄地檢自行收納款項統一收據及交通
    部公路總局高雄區監理所高監自裁字裁80- N00000000 號違
    反道路交通管理事件裁決書各1 份在卷可稽，復為異議人所
    不爭執，是上開事實，堪以認定。
  (二)異議人於本件違規時，所持有之重型機車駕駛執照業於97年
    2 月13日經原處分機關吊銷，其僅有普通小型車駕駛執照，
    而原處分機關上開裁決所指應吊扣之異議人汽車駕駛執照，
    係指異議人之普通小型車駕駛執照等事實，有公路監理電子
    閘門證號查詢機車駕駛人、汽車駕駛人資料，及原處分機關
    違反道路交通管理事件不服裁決聲明異議案件移送書各1 份
    在卷可稽（見原審卷第8 頁、第10頁、第2 頁至第3 頁），
    是揆諸前揭說明，本件異議人既係騎乘重型機車違反道路交
    通管理處罰條例第35條第1 項第1 款之規定，依法即僅能吊
    扣其重型機車駕駛執照，並無得吊扣異議人持有他級駕駛執
    照之依據，原處分機關以異議人有上開違規行為，裁處吊扣
    異議人之普通小客車汽車駕駛執照，已難謂係適法之處分。
四、綜上所述，原處分機關僅能吊扣異議人違規當時所駕駛之車
    輛種類即重型機車之駕駛執照，不得代以吊扣其普通小型車
    之駕駛執照，原處分機關未審酌新修正之法律規定，逕對異
    議人裁處吊扣普通小型車駕駛執照12個月之處分，於法未合
    。是以，異議人此部分異議為有理由，則原審將原處分關於
    受處分人吊扣駕駛執照12個月部分予以撤銷，並為該部分不
    罰之諭知，於法並無不合。抗告意旨，仍執：甲○○酒後駕
    車，嚴重危害交通安全，為加強道路交通管理，維護交通秩
    序，確保交通安全，應吊扣其駕駛執照，方屬合理等詞，指
    摘原裁定此部分不當，經核難認有理由，應予駁回。
據上論斷，應依道路交通案件處理辦法第26條，刑事訴訟法第41
2 條，裁定如主文。
中    華    民    國    98    年    2     月    26    日
                  刑事第九庭    審判長法  官  莊秋桃
                                      法  官  范惠瑩
                                      法  官  謝宏宗
以上正本證明與原本無異。
本件裁定不得再抗告。
中    華    民    國    98    年    2     月    27    日
                                      書記官  蘇恒仁
                                                      Q


司法院資訊處製作；財團法人民間司法改革基金會備份。
